【裁判字號】    96,易,2179
【裁判日期】    971031
【裁判案由】    詐欺
【裁判全文】
臺灣士林地方法院刑事判決              96年度易字第2179號
公  訴  人  臺灣士林地方法院檢察署檢察官
被      告  丁○○
                    臺北市○○.
上列被告因詐欺案件，經檢察官提起公訴（96年度偵字第12140
號）及移送併案審理（臺灣高雄地方法院檢察署96年度偵字第
29024 號、97年度偵字第3873號），被告為有罪之陳述，本院合
議庭裁定由受命法官獨任以簡式審判程序進行審理，並判決如下
：
    主  文
丁○○幫助意圖為自己不法之所有，以詐術使人將本人之物交付
，處有期徒刑肆月，如易科罰金，以新臺幣壹仟元折算壹日，減
為有期徒刑貳月，如易科罰金，以新臺幣壹仟元折算壹日。緩刑
貳年。
    事實及理由
一、本件犯罪事實、證據，均引用起訴書及併案意旨書之記載（
    如附件），並補充：
    (一)事實部分：
    １、丁○○交付郵局帳戶提款卡、密碼予不詳男子之時間為
        民國96年1 月16日下午4 時許。
    ２、併案意旨書記載「施旻孝」應更正為「己○○」。
    (二)證據部分：被告丁○○於本院之自白。
二、程序事項：
    查本件被告所犯者非為死刑、無期徒刑、最輕本刑為3 年以
    上有期徒刑之罪或高等法院管轄第一審案件，其於準備程序
    進行中，先就被訴事實為有罪之陳述，經告知其簡式審判程
    序之旨，並聽取公訴人、被告之意見後，本院業已依刑事訴
    訟法第273 條之1 第1 項之規定，裁定由受命法官獨任以簡
    式審判程序進行本案之審理。
三、論罪科刑：
    (一)核被告所為，係幫助犯刑法第339 條第1 項之意圖為自
        己不法之所有，以詐術使人將本人之物交付之罪。
    (二)按幫助犯在成立上從屬於正犯，惟其罪責與可罰性之根
        源，仍在於幫助行為本身，亦即因幫助之加功行為，從
        屬造成法益之侵害，故在決定刑事責任時，應求諸幫助
        行為本身，而與正犯罪數之認定標準取決於侵害法益個
        數之情形不同。此亦可自我國實務採取「以一個行為幫
        助多數正犯時應論一罪」（大理院統字第1675號解釋）
        ，以及日本司法實務認「以一個幫助行為，幫助正犯賭
        博開張圖利與賭博行為，成立二個幫助罪之觀念競合」
        得悉。以本案而言，實行詐騙之正犯，因刑法修正後刪
        除連續犯、常業犯等規定，自應成立數個詐欺取財既遂
        罪並予分論併罰，而依幫助犯之從屬性理論，被告理應
        成立數個幫助詐欺取財既遂罪，惟如前所述，幫助犯之
        刑事責任並非取決侵害法益個數，而應求諸幫助行為本
        身，故被告以一個幫助行為，幫助他人實行數個犯罪，
        應依刑法第55條想像競合犯論以一罪，而非以正犯之犯
        罪競合關係為據。
    (三)檢察官雖僅就被害人戊○○、辛○○、乙○○、丙○○
        、庚○○、甲○○部分提起公訴，然未起訴部分（被害
        人壬○○、己○○）既與起訴部分有如前所述想像競合
        犯之裁判上一罪關係，自應為起訴效力所及，本院依法
        併予審理。
    (四)被告幫助他人犯前開罪名，爰依刑法第30條第2 項之規
        定，按正犯之刑減輕之。
    (五)本院審酌被告提供帳戶供詐騙行為人獲取犯罪所得之行
        為雖無足取，且嚴重影響金融秩序，然其素行良好，本
        次係因一時失慮始有上開犯行，惡性尚非重大，併其犯
        後終能坦承罪行之態度，且已賠償多數被害人之損害（
        卷附調解筆錄參照）等一切情狀，而量處如主文所示之
        刑，併諭知易科罰金之折算標準。
    (六)按犯罪在中華民國96年4 月24日以前者，除本條例另有
        規定外，依下列規定減刑：一死刑減為無期徒刑；二無
        期徒刑減為有期徒刑20年；三有期徒刑、拘役或罰金，
        減其刑期或金額二分之一。依本條例應減刑之罪，未經
        判決確定者，於裁判時，減其宣告刑。依前項規定裁判
        時，應於判決主文同時諭知其宣告刑及減得之刑，96年
        7 月16日施行之中華民國96年罪犯減刑條例第2 條第1
        項、第7 條定有明文。又減刑後之易科罰金或易服勞役
        之折算標準，仍宜照原標準定之，「法院辦理96年減刑
        案件應行注意事項」第16條亦有明文。本案被告於96年
        1 月間犯幫助詐欺取財罪（幫助犯係從屬於正犯而成立
        ，以正犯已經犯罪為要件，故幫助犯並非其幫助行為一
        經完成，即成立犯罪，必其幫助行為或其影響力持續至
        正犯實施犯罪始行成立），經本院宣告有期徒刑4 月，
        合於前揭減刑條件，應減為有期徒刑2 月，並依原標準
        諭知易科罰金之折算標準。
    (七)又被告前未曾因故意犯罪受有期徒刑以上刑之宣告，有
        本院卷附臺灣高等法院被告前案紀錄表可稽，本院認其
        經此教訓後，當知警惕，應無再犯之虞，因認其所受宣
        告之刑，以暫不執行為適當，併予宣告緩刑2 年，以勵
        來茲，用啟自新。
四、適用之法律依據：
    刑事訴訟法第273 條之1 第1 項、第299 條第1 項前段、第
    310 條之2 、第454 條，刑法第339 條第1 項、第55條、第
    30條、第41條第1 項前段、第74條第1 項第1 款，刑法施行
    法第1 條之1 ，中華民國96年罪犯減刑條例第2 條第1 項第
    3 款、第7 條。
本案經檢察官蔡啟文到庭執行職務。
如不服本判決，得自收受送達之日起10日內，向本院提起上訴。
中    華    民    國    97    年    10    月    31    日
                  刑事第六庭法  官   楊皓清
以上正本證明與原本無異。
如不服本判決，應於收受送達後10日內向本院提出上訴書狀，其
未敘述上訴理由者，應於上訴期間屆滿後20日內向本院補提理由
書狀 (均須按他造當事人之人數附繕本)。
                            書記官   張茹茵
中    華    民    國    97    年    10    月    31    日
附錄論罪法條：
刑法第339條第1項
意圖為自己或第三人不法之所有，以詐術使人將本人或第三人之
物交付者，處5 年以下有期徒刑、拘役或科或併科1 千元以下罰
金。


司法院資訊處製作；財團法人民間司法改革基金會備份。
